臺灣高等法院高雄分院刑事判決　　　　 96年度上易字第514號
上　訴　人
即　被　告　甲○○
　　　　　　　　　　另案在臺.
上列上訴人因違反毒品危害防制條例案件，不服臺灣屏東地方法
院96年度易字第157 號中華民國96年4 月26日第一審判決（起訴
案號：臺灣屏東地方法院檢察署96年度毒偵字第31號），提起上
訴，本院判決如下：
    主  文
原判決撤銷。
甲○○施用第二級毒品，累犯，處有期徒刑壹年。
扣案如附表一所示之物沒收銷燬之，如附表二所示之物沒收。
    事  實
一、甲○○於民國83年間因犯強盜罪，經臺灣屏東地方法院83年
    度訴字第193 號判處有期徒刑9 年6 月，褫奪公權8 年確定
    ，於83年6 月24日入監執行，89年6 月5 日因縮刑假釋出監
    ，依指揮書應於92年4 月21日縮刑期滿，惟假釋期間另犯竊
    盜罪，經臺灣屏東地方法院90年度易字第43號判處有期徒刑
    6 月確定；又犯詐欺罪，經臺灣屏東地方法院90年度屏簡字
    第436 號判處拘役40日確定；再犯侵占罪，經本院91年度上
    易字第222 號判處罰金500 元確定，連同前開假釋經撤銷所
    餘殘刑2 年10月16日接續執行（含易服勞役），於90年12月
    20日入監，94年3 月13日執行完畢。復於94年間再犯竊盜罪
    ，經臺灣屏東地方法院94年度簡字第887 號判處有期徒刑6
    月確定，連同另案施用第一級、第二級毒品2 罪，經臺灣屏
    東地方法94年度訴字第705 號依序判處有期徒刑10月、6 月
    確定，經臺灣屏東地方法院以94年度聲字第1294號裁定3 罪
    應執行有期徒刑1 年6 月，於94年8 月30日入監執行，95年
    10月25日縮刑假釋出監，依指揮書於95年12月11日縮刑期滿
    執行完畢，。
二、甲○○另因施用毒品而違反毒品危害防制條例，經臺灣屏東
    地方法院90年度毒聲字第294 號裁定令入勒戒處所施予觀察
    、勒戒，於90年6 月9 日入所執行，旋因有繼續施用毒品傾
    向，經臺灣屏東地方法院90年度毒聲字第1182號裁定令入戒
    治處所施予強制戒治，於90年7 月31日轉入執行，嗣執行中
    經依臺灣屏東地方法院90年度毒聲字第2019號裁定，於90年
    12月20日停止戒治出所轉執行另案有期徒刑（詳前開一之(一)
    所示），依指揮書於91年7 月8 日期滿未經撤銷停止戒治而
    執行完畢。
三、詎甲○○經前開有期徒刑及強制戒治執行完畢，仍不知悔改
    ，5 年內復因其施用第二級毒品已經成癮，仍基於施用第二
    級毒品之反覆、延續性單一犯意，自95年12月8 日起，至95
    年12月23日上午11時止，在屏東市海豐里三山國王廟內，分
    別以針筒注射暨燒烤後以吸食器吸用之方式，施用第二級毒
    品甲基安非他命多次，嗣於95年12月23日12時25分，因駕駛
    贓車（竊盜部分另案審理），在屏東縣麟洛鄉第一公墓內為
    警查獲，扣得甲○○所有如附表一、二、三所示之物，經採
    尿送驗結果，呈甲基安非他命陽性反應。
四、案經屏東縣警察局屏東分局報告臺灣屏東地方法院檢察署檢
    察官偵查聲請以簡易判決處刑，臺灣屏東地方法院認為不宜
    ，改依通常程序審理。
    理  由
一、本件被告甲○○所犯係死刑、無期徒刑、最輕本刑為3 年以
    上有期徒刑以外之罪，已經被告就被訴事實先為有罪之陳述
    ，經審判長告知被告簡式審判程序之旨，並聽取當事人之意
    見後，依刑事訴訟法第273 條之1 第1 項之規定，合議裁定
    進行簡式審判程序。又本件關於卷內之物證及書證等證據，
    依同法第273 條之2 規定，不受第159 條第1 項關於傳聞法
    則規定之限制，依法均有證據能力，合先敘明。
二、上開事實，迭據上訴人即被告甲○○於警詢、偵查、原審及
    本院審理中坦承不諱，並有扣案如附表一、二所示之物在卷
    可稽，其經原審法院囑託高雄醫學大學附設中和紀念醫院以
    氣相層析質譜儀法（GC／MS）檢驗結果，附表一所示即經其
    自承供施用毒品使用各物，並均呈甲基安非他命陽性反應，
    有該院96年4 月6 日檢驗報告各如附表一所示。又其被查獲
    時所採尿液，經送臺灣檢驗科技股份有限公司以氣相層析質
    譜儀法（GC／MS）檢驗結果，亦呈甲基安非他命陽性反應，
    有該公司95年12月25日，編號KH2006C0000000號濫用藥物尿
    液檢驗報告附卷可稽。被告甲○○自白施用甲基安非他命，
    堪信與事實相符，雖其於原審審理中供述施用之確定時間為
    前揭經查獲、採尿前4 、5 日所為。惟查，施用甲基安非他
    命後24小時內，約有施用劑量之70％由尿中排出，經人體可
    代謝出甲基安非他命原態及其代謝物安非他命，有行政院衛
    生署管制藥品管理局92年2 月13日管檢字第0920000964號函
    在卷可參，茲依前引檢驗報告所示，被告甲○○前揭時地經
    查獲時，尿液中不僅呈甲基安非他命陽性反應，其濃度猶高
    達17,8 70ng /ml 之譜，超出衛生署公告閾值120ng/ml近
    150 倍，是其此部分所言，顯因時間較久致記憶不清而與事
    實有所出入，且其於本院審理中亦自承施用毒品至95年12月
    23日上午11時止，自應以其符合事實及科學認定之時間，即
    施用毒品至95年12月23日上午11時止一節，為認定被告施用
    毒品之最後時間。至被告於警詢即已自承係自95年12月初開
    始施用毒品，復於原審行準備程序時亦對檢察官之起訴事實
    表示：「承認犯罪事實」，其後於原審改稱：「我是95年12
    月15日以後才開始施用。」，於本院審理中又改稱：「是12
    月17日才開始施用。」云云，此部分顯係事後避就之詞，不
    足採信，附此說明。又被告甲○○前因施用毒品而違反毒品
    危害防制條例，經原審法院90年度毒聲字第294 號裁定令入
    勒戒處所施予觀察、勒戒，於90年6 月9 日入所執行，旋因
    有繼續施用毒品傾向，經原審法院90年度毒聲字第1182 號
    裁定令入戒治處所施予強制戒治，於90年7 月31日轉入執行
    ，嗣執行中經依原審法院90年度毒聲字第2019號裁定，於90
    年12月20日停止戒治出所轉執行另案有期徒刑，依指揮書於
    91年7 月8 日期滿未經撤銷停止戒治而執行完畢，有臺灣高
    等法院被告前案紀錄表、臺灣屏東地方法院檢察署刑案資料
    查註紀錄表、全國施用毒品案件紀錄表、受觀察勒戒人毒品
    及前科紀錄簡列表各1 份在卷可按，其經強制戒治完畢後5
    年內再犯本件施用第二級毒品之犯罪事證已臻明確，應予依
    法論科。
三、按甲基安非他命為毒品危害防制條例第2 條第2 項第2 款規
    定之第二級毒品，除法律另有規定者外，不得持有、施用。
    核被告甲○○所為，係犯毒品危害防制條例第10條第2 項之
    施用第二級毒品罪。其因施用而持有甲基安非他命之低度行
    為，為施用之高度行為所吸收，不另論罪。被告自95年12月
    8 日起，至95年12月23日上午11時止，前後施用第二級毒品
    甲基安非他命多次，雖為多次施用行為，惟按刑事法若干犯
    罪行為態樣，本質上原具有反覆、延續實行之特徵，立法時
    既予特別歸類，定為犯罪構成要件之行為要素，則行為人基
    於概括之犯意，在密切接近之一定時、地持續實行之複次行
    為，倘依社會通念，於客觀上認為符合1 個反覆、延續性之
    行為觀念者，於刑法評價上，即應僅成立一罪。學理上所稱
    「集合犯」之職業性、營業性或收集性等具有重複特質之犯
    罪均屬之。而毒品危害防制條例既依成癮性、濫用性及對社
    會危害性將毒品分為4 級，且僅處罰施用第一、二級毒品，
    足見該條例之立法意旨，原即預定其有反覆施用第一級或第
    二級毒品之性質，其構成要件行為之要素係具有成癮、濫用
    之反覆、延續實行，且依社會通念於客觀上認為係符合1 個
    反覆、延續性之行為觀念，於刑法評價上，即應以集合犯論
    以1 罪。（最高法院96年度台上字第1802號、2083號判決意
    旨參照），是被告前後多次施用，仍應論以1 罪。被告逾95
    年12月20日10時以後起，至95年12月23日上午11時止施用第
    二級毒品甲基安非他命之行為，雖未經檢察官起訴，但此部
    分與起訴部分有集合犯之包括1 罪關係，為起訴效力所及，
    本院自得併予審理。被告前因犯強盜罪，經原審法院83年度
    訴字第193 號判處有期徒刑9 年6 月，褫奪公權8 年確定，
    於83年6 月24日入監執行，89年6 月5 日因縮刑假釋出監，
    依指揮書應於92年4 月21日縮刑期滿，惟假釋期間另犯竊盜
    罪，經原審法院90年度易字第43號判處有期徒刑6 月確定；
    又犯詐欺罪，經原審法院90年度屏簡字第436 號判處拘役40
    日確定；再犯侵占罪，經本院91年度上易字第222 號判處罰
    金500 元確定，連同前開假釋經撤銷所餘殘刑2 年10月16日
    接續執行（含易服勞役），於90年12月20日入監，94年3 月
    13日執行完畢，有臺灣高等法院被告前案紀錄表1 份附卷可
    證，5 年以內故意再犯本件有期徒刑以上犯罪之要件，應依
    累犯之規定，加重其刑。
四、原審據以論罪科刑，固非無見。惟查(一)被告係自95年12月8
    日起，至95年12月23日上午11時止，先後施用第二級毒品甲
    基安非他命多次，原判決認被告僅於95年12月23日下午3時6
    分採尿時回溯24小時內某時，施用第二級毒品甲基安非他命
    1次，尚有未洽；(二)被告前後施用第二級毒品安非他命之時
    間非長，原判決所量處被告之刑為有期徒刑1年4月，較一般
    之量刑為重，亦有未合。被告上訴意旨，以原審量刑過重，
    指摘原判決不當，為有理由，且原判決亦有如上開(一)所示可
    議之處，自應由本院將原判決撤銷改判。爰審酌被告甲○○
    之年齡、品行、智識能力、犯罪手段、對於法益所生侵害之
    程度，其為民國43年9 月11日出生、受有高職畢業教育程度
    、以擔任水電臨時工為業之人，有警詢年籍等資料在卷可參
    ，本件犯罪時已逾半百，竟不知檢點，前有多筆因犯罪經法
    院判刑確定之紀錄，除上開構成累犯要件之執行紀錄，已如
    前述，不再重複評價者外，其於76年間即犯竊盜罪，旋又犯
    殺人、竊盜等罪，迄本件判決前，又因另案犯竊盜罪，經原
    審法院96年度簡字第186 號判處有期徒刑6 月確定，尚未執
    行，有臺灣高等法院被告前案紀錄表及臺灣屏東地方法院檢
    察署刑案資料查註紀錄表各1 份在卷可按，素行不佳，惟念
    施用毒品之犯罪類型僅屬自殘行為，並未涉侵害他人法益，
    以及考量其犯罪施用毒品之手段，與其犯罪經查獲後，尚能
    坦認犯行，態度尚可等一切情狀，量處如主文第2 項所示之
    刑。
五、扣案如附表一所示之物因被告甲○○持以供本件施用甲基安
    非他命使用而為其成分所沾黏，無法析離，此觀卷附法務部
    調查局93年3 月19日調科壹字第09300113060 號函文意旨自
    明，應與所沾黏之毒品併同處分，依毒品危害防制條例第18
    條第1 項前段，沒收銷燬之。扣案如附表二所示之物均為被
    告甲○○所有並供本件犯罪或預備使用之物，既其經自承在
    卷，應依刑法第38條第1 項第2 款規定沒收之。又扣案如附
    表三所示之物，被告甲○○否認為其所有，復不具違禁物或
    其他依法應沒收物之性質，爰不另為沒收之諭知。
據上論結，應依刑事訴訟法第369 條第1 項前段、第364 條、第
299 條第1 項前段、第273 條之1 第1 項，毒品危害防制條例第
10條第2 項、第18條第1 項前段，刑法第11條、第47條第1 項、
第38條第1 項第2 款，判決如主文。
本案經檢察官張金塗到庭執行職務。
中　　華　　民　　國　　96　　年　　6 　　月　　21　　日
                  刑事第五庭    審判長法  官  曾永宗
                                      法  官  王伯文
                                      法  官  任森銓
以上正本證明與原本無異。
不得上訴。
中　　華　　民　　國　　96　　年　　6 　　月　　21　　日
　　　　　　　　　　　　　　　　　　　書記官  廖素珍
附錄本件判決論罪科刑法條：
毒品危害防制條例第10條
施用第一級毒品者，處6 月以上5 年以下有期徒刑。
施用第二級毒品者，處3 年以下有期徒刑。
 附表一
┌─┬─────┬──────────┬──────────┐
│  │  扣案物  │   鑑  驗  結  果   │    鑑驗報告編號    │
├─┼─────┼──────────┼──────────┤
│(一)│針筒3支   │甲基安非他命陽性反應│0000-000、536、537  │
├─┼─────┼──────────┼──────────┤
│(二)│吸管2支   │甲基安非他命陽性反應│0000-000、545       │
├─┼─────┼──────────┼──────────┤
│(三)│吸食器1組 │甲基安非他命陽性反應│0000-000            │
└─┴─────┴──────────┴──────────┘
 附表二
┌─┬─────┬──────────┬──────────┐
│  │  扣案物  │   鑑  驗  結  果   │    鑑驗報告編號    │
├─┼─────┼──────────┼──────────┤
│(一)│針筒1支   │甲基安非他命陰性反應│0000-000            │
│  │          │（海洛因陰性反應）  │                    │
├─┼─────┼──────────┼──────────┤
│(二)│注射液2瓶 │甲基安非他命陰性反應│0000-000、540       │
│  │          │（海洛因陰性反應）  │                    │
├─┼─────┼──────────┼──────────┤
│(三)│殘渣袋1個 │甲基安非他命陰性反應│0000-000            │
│  │          │（海洛因陰性反應）  │                    │
└─┴─────┴──────────┴──────────┘
 附表三
┌─┬─────┬──────────┬──────────┐
│  │  扣案物  │   鑑  驗  結  果   │    鑑驗報告編號    │
├─┼─────┼──────────┼──────────┤
│(一)│吸管4支   │甲基安非他命陰性反應│0000-000、542 、544 │
│  │          │（海洛因陰性反應）  │    、546           │
└─┴─────┴──────────┴──────────┘
